【裁判字號】    95,台上,3374
【裁判日期】    950622
【裁判案由】    公共危險等罪
【裁判全文】
最高法院刑事判決            九十五年度台上字第三三七四號
    上  訴  人  台灣高等法院檢察署檢察官
    被      告  甲○○
                        10號.
                乙○○
                        號
上列上訴人因被告等公共危險等罪案件，不服台灣高等法院中華
民國九十二年十月九日第二審判決（九十二年度交上訴字第一四
五號，起訴案號：台灣桃園地方法院檢察署九十一年度偵字第二
四五號），提起上訴，本院判決如下：
    主  文
原判決撤銷，發回台灣高等法院。
    理  由
本件原判決以公訴意旨略稱：被告乙○○於民國八十九年二月二
十五日二十二時十分許，駕駛Ｇ六－六八三五號自小客車，在桃
園縣平鎮市○○路○段四二七號對面空地（即南平路一０九號前
）欲倒車至南平路上時，應注意支線道車應讓幹道車先行，並顯
示倒車燈光或手勢後謹慎緩慢後退，竟疏未注意而急速倒車，適
彭雅慧駕駛ＴＺＲ－五五０機車後載李秀虹，由平鎮市○○路欲
往延平路方向行駛，途經上開地點為乙○○之車輛撞及，致彭雅
慧、李秀虹及所駕機車倒地後反彈至對向車道，李秀虹因此受有
左腿骨折及腹痛等傷害，彭雅慧不及爬起，適職業司機即被告甲
○○駕駛景山通運股份有限公司之ＭＸ－八六一號營業用曳引車
，亦未注意車前狀況，而撞傷李秀虹（過失傷害部分業據撤回告
訴）及輾斃彭雅慧，乙○○見狀，迅即駕車逃逸，因認乙○○犯
有刑法第二百七十六條第一項之過失致死罪、同法第二百八十四
條第一項前段之過失傷害罪及同法第一百八十五條之四之肇事遺
棄罪；甲○○犯有刑法第二百七十六條第二項之業務過失致死罪
等語；經審理結果認犯罪不能證明，因認第一審法院諭知被告等
無罪，為無不合，予以維持，並駁回檢察官之第二審上訴，固非
無見。
惟查：(一)原判決認定本件車禍肇因於不詳車輛未注意四方來車，
遽行倒車，被害人彭雅慧亦未注意車前狀況，而撞及小客車右後
車尾，致彭雅慧連人帶車拋飛侵入對向車道，彭雅慧並遭甲○○
所駕駛ＭＸ－八六一號曳引車輾斃等語（見原判決第一四頁），
並採信甲○○所供：其見機車發生車禍（目視距離約十公尺），
立即踩煞車而煞停於機車前二公尺處，由於案發時發生距離之短
、時間之快，及上開路段雙向寬僅十三米，甲○○所駕駛之車輛
無迴避之可能，且大貨車煞停於機車之前，甲○○已盡其注意之
能事，仍不免彭雅慧之死亡，認無過失等情（見原判決第一三頁
）。但依台灣桃園地方法院檢察署相驗屍體證明書載明：彭雅慧
直接引起死亡之先行原因：係因腹部、下背部壓傷合併嚴重撕裂
傷及內出血等語（見相驗卷第三一頁）。而證人李秀虹證稱：案
發時距甲○○駕駛ＭＸ－八六一號曳引車約五十公尺以內（見原
審卷第五二頁）；甲○○於偵查中亦陳明：「差不多於一、二十
公尺前看到他們撞到，當時之車速約在時速三十至四十公里左右
」（見相驗卷第二九頁），如上開供述為真實，參照交通部訂頒
之「公路汽車煞車距離、行車速度對照表」及「汽車行車距離及
反應距離一覽表」所示，甲○○之行車速度時速如為三十公里，
則上開二項之距離應為一０點六四公尺，如為四十公里，則上開
二項之距離應為一八點八二公尺；甲○○苟於五十或二十公尺之
前已見機車撞及小客車，卻未能及時煞停而壓及彭雅慧之腹部、
下背部壓傷合併嚴重撕裂傷及內出血死亡，則甲○○之大貨車是
否有超速行駛或疏於注意車前狀況而未能及時煞停之過失？原審
未深入調查、細心推求，遽行判決，自不足以昭折服。(二)原判決
亦認定乙○○案發之八十九年二月二十五日上午八時四十分於花
蓮市第一信用合作社上班，同日下午五時十一分下班，且八十九
年二月二十五日前後中橫及蘇花公路坍方，交通中斷，來回花蓮
及桃園並非易事，且乙○○於翌日上午至花蓮門諾醫院接受電腦
斷層檢查；次日又至署立花蓮醫院急診，基上說明，認乙○○無
於八十九年二月二十五日二十二時十分許，駕駛Ｇ六－六八三五
號自小客車，在桃園縣平鎮市○○路○段四二七號駕車肇事，致
彭雅慧為對向車輛輾斃之可能等語（見原判決第五頁起）。但甲
○○迭次指稱：案發之後，其基於職業敏感，迅即記下小客車之
車號等語詳確；證人葉禮奇亦證稱：其開計程車之間，於接獲警
方通報，即依所通報之車號注意過往車輛，當其由楊梅往龍潭方
向行駛途經聖亭路時，確有發現Ｇ六－六八三五號自小客車等語
。乃告訴人於原審聲請意旨略以：八十九年二月二十五日前後中
橫及蘇花公路坍方，案發當天花蓮與桃園之間來往雖非易事，但
乙○○是否先於八十九年二月二十五日下班後驅車至桃園，並於
肇事後將車輛留置於桃園，再搭飛機回花蓮，而於翌日在花蓮就
醫等語（見原審卷第二二頁），上開事證非不能調查或不易調查
，原審未予調查，又未說明無予調查必要之理由，自有調查職責
未盡及理由不備之違誤。檢察官上訴意旨指摘原判決不當，尚非
全無理由，應認有撤銷發回更審之原因。
據上論結，應依刑事訴訟法第三百九十七條、第四百零一條，判
決如主文。
中    華    民    國  九十五  年    六    月  二十二  日
                      最高法院刑事第五庭
                          審判長法官  洪  明  輝
                                法官  黃  一  鑫
                                法官  林  秀  夫
                                法官  徐  昌  錦
                                法官  邵  燕  玲
      本件正本證明與原本無異
                                      書  記  官
中    華    民    國  九十五  年    六    月  二十七  日
                                                Ｒ


司法院資訊處製作；財團法人民間司法改革基金會備份。
